【裁判字號】    95,訴,2663
【裁判日期】    951026
【裁判案由】    毒品危害防制條例
【裁判全文】
臺灣高雄地方法院刑事判決              95年度訴字第2663號
公  訴  人  臺灣高雄地方法院檢察署檢察官
被      告  乙○○
                    （現羈押現於台灣高雄看守所）
選任辯護人  鄭國安律師
            吳麗珠律師
上列被告因違反毒品危害防制條例案件，經檢察官提起公訴（95
年度少連偵字第78號），本院判決如下：
    主  文
乙○○販賣第三級毒品，未遂，處有期徒刑年陸月。扣案愷他
命柒包（驗後淨重點伍公克）、SAMSUNG 牌行動電話（不含
SIM 卡）壹具、現金新臺幣壹仟元，均沒收。
    事  實
一、乙○○明知毒品危害防制條例第2條第3款所列之第三級毒品
    愷他命（Ketamine），不得販賣。詎其於95年4 月28日凌晨
    1 時35分許接獲甲○○以0000000000號行動電話撥打其所有
    之0000000000號行動電話，向其詢問是否有愷他命販賣及價
    格後，竟基於販賣第三級毒品愷他命營利之意圖，允諾以新
    台幣（下同）1000元之價格出售愷他命1 包，並約定於高雄
    市○○路與文橫路口交易。甲○○即與丙○○各出資500 元
    並由丙○○駕駛車牌號碼WI-5116 號自用小客車搭載甲○○
    前往上址。同日凌晨1 時50分許乙○○打電話向甲○○詢問
    是否抵達，甲○○告知發現路口有警察，雙方於是改於高雄
    市○○區○○路82號中國石油加油站交易。嗣於同日凌晨2
    時10分許，乙○○騎乘車牌號碼ZCW-710 號機車抵達上開加
    油站，收受甲○○給付購毒價金1000元後，欲交付愷他命1
    包予甲○○時，為警當場查獲並扣得其所有供販賣毒品所用
    之愷他命7 包（驗前淨重3.37公克，驗後淨重3.35公克）、
    供販賣毒品聯絡所用之SAMSUNG 牌行動電話1 具（含門號
    0000000000號SIM 卡1 張）及甲○○所交付之販賣毒品所得
    現金1000元。
二、案經高雄市政府警察局苓雅分局報告臺灣高雄地方法院檢察
    署檢察官偵查起訴。
    理  由
一、證據能力部分：
１、按刑事訴訟法第159 條之2 規定，被告以外之人於檢察事務
    官、司法警察官或司法警察調查中所為之陳述，與審判中不
    符時，其先前之陳述具有較可信之特別情況，且為證明犯罪
    事實存否所必要者，得為證據。本件證人甲○○、丙○○警
    詢之陳述與本院審理時所證述內容雖不相符，且渠等於本院
    審理時均證稱：製作筆錄過程，因為警察口氣不是很好，很
    害怕等語，然所謂「具有可信之特別情況」，係指依陳述時
    之外部客觀情況而言，足以令人相信該陳述是虛偽之危險性
    不高，必須綜合該陳述是否未受到外力影響；陳述人之觀察
    、記憶、表達是否正確及有無偽證之各項因素，而為判斷。
    經查：證人甲○○、丙○○於警詢過程並未遭強暴、脅迫、
    威脅、利誘等對待乙節，業據渠等於本院審理時證述明確（
    見本院卷第70、76頁）。足見渠等於警詢製作筆錄時客觀上
    並未存在影響渠等陳述之情況，且審諸證人甲○○、丙○○
    於警詢陳述，當時被告並未在場，較不易因人情壓力有所顧
    忌，而迴避不利被告之陳述，揆諸上開說明，渠等於警詢中
    所為之陳述，客觀上應具有較可信之特別情況，又渠等嗣後
    均又改稱未向被告購買毒品，是渠等於警詢之陳述，為證明
    事實所必要，應有證據能力。
２、按被告以外之人於偵查中向檢察官所為陳述，除顯有不可信
    之情況者外，得為證據，刑事訴訟法第159 條之1 第2 項定
    有明文。偵查中對被告以外之人所為之偵查筆錄，或被告以
    外之人向檢察官所提之書面陳述，性質上均屬傳聞證據。惟
    現階段刑事訴訟法規定檢察官代表國家偵查犯罪、實施公訴
    ，依法其有訊問被告、證人及鑑定人之權，證人、鑑定人且
    須具結，而實務運作時，檢察官偵查中向被告以外之人所取
    得之陳述，原則上均能遵守法律規定，不致違法取供，其可
    信度極高。職是，被告以外之人前於偵查中已具結而為證述
    ，除反對該項供述得具有證據能力之一方，已釋明「顯有不
    可信之情況」之理由外，不宜即遽指該證人於偵查中之陳述
    不具證據能力。證人甲○○、丙○○於偵查中以證人身分之
    陳述，辯護人雖以：證人甲○○、丙○○於95年4 月28日偵
    訊時以證人身分具結之陳述，因第一次經警查獲內心甚為恐
    懼，認渠等非出於自由意識而主張渠等該次偵訊之陳述並無
    證據能力。然刑事訴訟法第159 條之1 第2 項所謂「不可信
    之情況」是指「作成陳述時的外部狀況」是否可信，而非該
    陳述之內容本身是否真實可信，換言之，是否具證據能力，
    必須綜合判斷該陳述是否未受到外力影響。本件被告及辯護
    人並未提及檢察官偵訊時有不當取供之情形，證人因渠等尚
    屬年少為警第一次查獲而「內心」恐懼所為之陳述，並非所
    謂不可信之情況所應探究之「外部狀況」，倘足以影響其證
    述內容之真實性，亦屬證據證明力之問題，要與證據能力無
    涉，依前述說明，渠等於偵查中之證言自具有證據能力。
二、訊據被告固坦承扣案之愷他命7 包為其所有，扣案之現金10
    00元係甲○○所交付等情不諱，惟矢口否認有何販賣第三級
    毒品愷他命之犯行，辯稱：甲○○係代朋友「興仔」清償借
    款始交付1000元現金予伊，扣案之愷他命係自己要施用的云
    云，惟查：
１、被告於95年4 月28日凌晨1 時35分許接獲甲○○以0000000
    000 號行動電話撥打其所有之0000000000號行動電話，向其
    詢問是否有愷他命販賣及價格後，允諾以1000元之價格出售
    愷他命1 包，並約定於高雄市○○路與文橫路口交易。甲○○即與丙○○各出資500 元並由丙○○駕駛車牌號碼WI-511
    6 號自用小客車搭載甲○○前往，同日凌晨1 時50分許乙○○打電話向甲○○詢問是否抵達，甲○○告知發現路口有警
    察，雙方於是改於高雄市○○區○○路82號中國石油加油站
    交易。嗣於同日凌晨2 時10分許，被告騎乘車牌號碼ZCW-71
    0 號機車抵達上開加油站，收受甲○○給付購毒價金1000元
    後，欲交付愷他命1 包予甲○○時，為警當場查獲之事實，
    業據證人甲○○、丙○○於警詢及95年4 月28日偵訊時證述
    綦詳（見警卷第20至28頁、偵卷第16至19頁），並有000000
    0000號、0000000000號行動電話通聯紀錄在卷可憑，又證人
    甲○○與被告通話內容之監聽錄音帶亦經本院勘驗無誤，有
    本院勘驗筆錄可參。此外，另有愷他命7 包（驗前淨重3.37
    公克，驗後淨重3.35公克）、SAMSUNG 牌行動電話（含門號
    00 00000000 號SIM 卡）1 具、現金1000元扣案可資佐證，
    扣案愷他命7 包經鑑定後確呈第三級管制藥品愷他命無誤，
    有高雄醫學大學附設中和紀念醫院95年5 月30日0000-000號
    檢驗報告附卷可稽。
２、證人甲○○、丙○○雖於95年6 月15日偵訊及本院審理時均
    證稱：查獲當日甲○○係代友人「興仔」還錢給被告，電話
    中係跟被告開玩笑，因警詢時內心恐懼始證述向被告購買毒
    品云云，然觀之本院勘驗95年4 月28日凌晨1 時35分11秒
    0000000000號、0000000000號行動電話通話內容監聽錄音帶
    之結果，證人甲○○與被告之對話係「（被告：你是誰？）
    甲○○：我是建興的朋友（怎樣），你在哪裡（我在市區）
    ，市區哪裡（我在市區那個五福文橫），五福文橫（是）我
    跟你拿1 包（好），價錢一樣嘛（1 千），好（好）」，對
    話內容並未提及有關要償還何時所積欠之債務之用語，反係
    雙方對於「1 包」、「1 千」均有同意之表示，證人甲○○
    與被告通話是否為清償債務之表示已有可疑。況且被告接獲
    甲○○之電話，證人甲○○表明身分係以「係建興的朋友」
    自稱，且雙方原約定於高雄市○○路與文橫路口碰面，甲○○竟於同日凌晨1 時50分20秒時接獲被告來電時向被告稱：
    那邊有警察，我們先開走等語，被告並答以：你先繞一圈，
    再打給我等語，有均有監聽錄音帶勘驗筆錄可憑，衡情，若
    渠等之交情，可以在電話中開玩笑，證人甲○○何須如此迂
    迴而不大方表示，又代友人清償借款並無違法之處，為何僅
    因碰面地點附近有警察，隨即更改地點，若非情虛，豈有是
    理。又證人甲○○前有竊盜前科，業據其於警詢時陳述明確
    （見警卷第21頁），足見其因刑事案件為警查獲並非第一次
    ，其證稱第一次被查獲所以內心恐懼，已與事實不符，不足
    採信。
３、證人丙○○於本院審理時另證稱：因為伊講的話，警察都不
    相信，所以伊就隨便編理由云云。然對照證人甲○○、丙○○於警詢及94年4 月28日偵訊時之陳述，人事時地等節均相
    符合。且證人甲○○、丙○○製作警詢筆錄之時間分別為95
    年4 月28日凌晨4 時8 分至5 時許、3 時50分至4 時40 分
    ，渠等接受詢問幾乎是同時進行，倘丙○○就向被告購買毒
    品等節係胡亂編纂而非事實，殆無可能與幾乎同時間製作筆
    錄之甲○○陳述一致，且其證稱：因為想上廁所，所以才會
    到加油站去。然證人甲○○於電話中清楚向被告表示：那邊
    有警察，我們就開走，我在加油站這邊，你騎過來好不好，
    那邊滿怪的等語（見本院勘驗筆錄），明顯與證人丙○○之
    證述內容不符，證人丙○○翻異前詞，顯係迴護被告之詞，
    尚難採惟有利被告之認定。
３、被告雖辯稱扣案之愷他命係供自己施用云云，然本件扣案之
    愷他命驗前淨重僅3.37公克，平均每包淨重僅約0.48公克，
    衡情，一般施用毒品者如確有需要儲備多量供己隨時取得施
    用，多不會選擇以少量多包之方式購買，致毒品因分裝於夾
    鏈袋少量沾附於夾鏈袋，無形中造成浪費，被告辯稱以8000
    元購入扣案之7 包愷他命，已與常理相悖，且被告於警詢時
    自承係以筆管將粉狀之愷他命吸入鼻腔內之方式吸食，而本
    件被告遭查獲時身上並未攜帶類似筆管之物品，尤其，其於
    接獲甲○○之電話後約以「1 包」「價格1 千」後，即攜帶
    7 包愷他命前往，要難信其持有上開毒品確係供己施用，其
    以前揭情詞置辯，顯不足採。
４、綜上，被告與甲○○於電話中達成買賣愷他命之合意，嗣於
    甲○○、丙○○到場後收受甲○○交付之1000元現金，在未
    交付愷他命前為警查獲而未遂之事實，應可認定，事證明確
    ，應依法論科。
三、按愷他命係毒品危害防制條例第2 條第2 項第3 款所規定之
    第三級毒品。被告與甲○○於電話中就愷他命1 包、價格10
    00元達成合意並約定交付之地點，被告並依約前往，應認被
    告已著手實施販賣毒品之行為，於交付毒品前為警查獲未完
    成販賣行為而未遂，是核其所為，係犯毒品危害防制條例第
    4 條第6 項、第3 項之販賣第三級毒品未遂罪。被告因販賣
    愷他命而持有愷他命之低度行為，應為販賣之高度行為所吸
    收，不另論罪。又被告著手販賣第三級毒品未遂，被告行為
    後刑法關於普通未遂之規定雖有修正，惟僅條次內容有所更
    動，實質上法律效果並未變更，新法對於被告而言並無有利
    或不利之問題，是應逕依修正前刑法第26條前段規定，減輕
    其刑。爰審酌被告不思以正當途徑營利謀生，為獲取不法暴
    利，竟無視於政府管制毒品之禁令，販賣第三級毒品愷他命
    ，戕害國民身心健康，嚴重破壞社會治安，所為惡性重大，
    且事後復矢口否認犯行，難見悔意，惟念其為警查獲時持有
    之毒品數量非鉅等一切情狀，量處如主文所示之刑。
四、沒收：
１、按愷他命為第三級毒品，非屬毒品危害防制條第18條第1項
    前段規定應沒收銷燬之查獲之第一、二級毒品，亦非法令禁
    止持有之物（按毒品危害防制條例對於持有第三級毒品愷他
    命並未課予刑罰），而不屬刑法第38條第1 項第1 款之違禁
    物。同條項中段所定查獲之第三、四級毒品，沒入銷燬之規
    定乃行政罰，非刑罰之從刑，尚不得由法院為「沒入銷燬」
    之行政罰諭知。惟扣案之愷他命7 包既均係被告供販賣之犯
    罪所用之物，已如前述，仍應依同條例第19條第1 項之規定
    ，沒收之。至於因鑑定而耗損之部分，因已滅失，自無庸為
    沒收之諭知。
２、扣案由被告使用門號為0000000000之行動電話1 具（不含門
    號0000000000號之SIM 卡），係被告所有供本件販賣毒品聯
    絡所用；現金1000元係證人甲○○交付被告購買毒品之金錢
    ，為被告販賣毒品所得，均應依毒品危害防制例條第19條第
    1 項規定，宣告沒收之。另0000000000號行動電話SIM 卡雖
    係供被告與購買毒品者聯絡之用，但因行動電話號碼之SIM
    卡，係使用者向電信業者申請租用而僅取得SIM 卡之使用權
    ，該SIM 卡仍屬電信業者所有，而非屬被告所有，尚不得依
    毒品危害防制條例第19條第1 項規定宣告沒收（最高法院92
    年度臺上字第6836號判決意旨參考）。至扣案其餘現金8000
    元、NOKIA 牌行動電話，因無證據證明係本件被告販賣毒品
    所得、所用之物，爰不另為沒收之諭知，附此敘明。
據上論斷，應依刑事訴訟法第299 條第1 項前段、毒品危害防制
條例第4 條第6 項、第3 項、第19條第1 項、刑法第2 條第1 項
、第11條、修正前刑法第26條，判決如主文。
本案經檢察官丁○○到庭執行職務。
中    華    民    國    95    年    10    月    26    日
                  刑事第一庭    審判長法  官  陳明富
                                      法  官  方百正
                                      法  官  陳宛榆
以上正本證明與原本無異。
如不服本判決，應於判決送達後10日內，向本院提出上訴狀。
中    華    民    國    95    年    10    月    31    日
                                      書記官  劉企萍
附錄本判決論罪之法條
毒品危害防制條例第4條
製造、運輸、販賣第一級毒品者，處死刑或無期徒刑；處無期徒
刑者，得併科新臺幣1 千萬元以下罰金。
製造、運輸、販賣第二級毒品者，處無期徒刑或7 年以上有期徒
刑，得併科新臺幣7 百萬元以下罰金。
製造、運輸、販賣第三級毒品者，處5 年以上有期徒刑，得併科
新臺幣5 百萬元以下罰金。
製造、運輸、販賣第四級毒品者，處3 年以上10年以下有期徒刑
，得併科新臺幣3 百萬元以下罰金。
製造、運輸、販賣專供製造或施用毒品之器具者，處1 年以上7
年以下有期徒刑，得併科新臺幣1 百萬元以下罰金。
前五項之未遂犯罰之。

司法院資訊處製作；財團法人民間司法改革基金會備份。
